臺灣高等法院民事判決　　　　　　　　 95年度重上字第337號
上　訴　人
即被上訴人　力麒建設股份有限公司
法定代理人　乙○○
訴訟代理人　李奇穎律師
　　　　　　洪堯欽律師
被上 訴 人
即上 訴 人　甲○○○
訴訟代理人　羅翠慧律師
　　　　　　黃世芳律師
上列當事人間請求損害賠償事件，兩造對於中華民國95年4 月24
日臺灣臺北地方法院94年度重訴1071號第一審判決提起上訴，經
本院於96年4月11日言詞辯論終結，判決如下：
    主  文
力麒建設股份有限公司之上訴駁回。
原判決第二項所命甲○○○給付逾新台幣肆仟柒佰玖拾元，及自
民國94年11月16日起至清償日止，每日給付逾新台幣玖佰伍拾捌
元，及該部分訴訟費用之裁判暨假執行之宣告均廢棄。
上開廢棄部分，力麒建設股份有限公司在第一審之訴及假執行之
聲請均駁回。
甲○○○其餘上訴駁回。
第一、二審訴訟費用由力麒建設股份有限公司負擔百分之五十二
，餘由甲○○○負擔。
    事實及理由
一、上訴人力麒建設股份有限公司（下稱力麒公司）法定代理人
    於上訴本院後由郭慶銓變更為乙○○，有公司變更登記表足
    憑（見本院卷第85-90頁），並經乙○○聲明承受訴訟（見
    本院卷第83頁），核無不合，應予准許。又力麒公司原起訴
    時係依據民法第110條無權代理之損害賠償請求權起訴請求
    甲○○○給付其損害18,487,039元，嗣又以前開損害賠償額
    中之958萬元，追加訴訟標的買賣價金請求權（見原審卷第
    136頁、本院卷第133頁反面），故就其請求958萬元部分係
    屬請求權之競合，甲○○○雖不表同意，但因其為請求之基
    礎事實仍屬同一，依民事訴訟法第255條第1項第2款仍應准
    許。
二、力麒公司起訴主張：
（一）甲○○○與王增華原為夫妻（於民國87年離婚），於民國
      （下同）84年6月12日，二人以王增華之名義訂立房屋、
      土地（車位）預定買賣契約書（下稱系爭契約），向伊承
      購坐落於臺北市○○區○○段2小段963之4、963之9、965
      、966等地號土地上之「師大禮居」大廈第B棟9樓之建物1
      戶（門牌號碼為臺北市○○○路○段117號9樓之1）及坐落
      基地之應有部分，及系爭地下4樓第20號停車位1個（下稱
      系爭房地），總價金為新台幣（下同）2,447萬元。86年5
      月26日伊發函催告王增華辦理貸款，然王增華透過甲○○
      ○要求暫緩辦理過戶，以減少貸款之負擔，伊乃遲至87年
      始辦理讓渡手續。87年3 月24日甲○○○洽辦更名事宜時
      ，以王增華代理人之名義簽立「讓渡聲明書」、「讓渡同
      意書」等文件辦理更名，表示王增華同意將系爭契約之請
      求權讓與甲○○○，伊基於善意信賴，遂於87年6 月24日
      將系爭房地移轉至甲○○○名下，至於原先以王增華名義
      開立之發票，甲○○○表示已遺失，伊乃於甲○○○出具
      切結書後，另開立甲○○○名義之發票。
（二）88年1月間，王增華主張甲○○○無權代理並起訴請求伊
      回復原狀，經本院92年度重上更(一)字第37號判決認定甲○
      ○○無權代理，伊應給付王增華12,701,000元及所附利息
      ，業已確定在案，而伊代王增華扣繳10%之利息所得
      544,459元，扣除該金額後，已於94年8月1日開立金額為
      17,942,589元之支票交付王增華，又該利息所得已繳付予
      國稅局，亦造成伊損失，是伊因甲○○○無權代理之行為
      所受損害為18,487,039元。
（三）伊另與甲○○○簽立之買賣契約書，標的物為系爭房地，
      甲○○○負有給付買賣價金2,247萬元之義務，惟甲○○
      ○係以代王增華簽立前開讓渡同意書之方式繳納其中958
      萬元，惟因本院92年度重上更一字第37號確定判決已認定
      甲○○○所出具之讓渡聲明書及讓渡同意書均屬無效，且
      王增華已解除系爭買賣契約，伊亦已返還958萬元及利息
      予王增華，故甲○○○自始未履行前開958萬元之給付價
      金義務。而伊已以原審94年11月03日準備(一)狀作為繳款通
      知，並於同日庭訊時逕送甲○○○，甲○○○自應於收受
      通知翌日起7日內繳付前開買賣價金958萬元，惟甲○○○
      迄未繳付，故自94年11月10日起負給付遲延之責。
（四）又伊與甲○○○間買賣契約第4條第2項第3款「附件（一
      ）『房地、車位買賣價款分期付款表』所定之各期價款，
      甲方應於乙方通知之日起7日內，以現金或即期票據繳付
      ，如有逾期，每逾1日，甲方應加付該期款千分之1滯納金
      予乙方，並於繳該款時一併繳付。」，甲○○○既未依約
      於通知後繳付價金，則以每日千分之1之滯納金計算，1日
      為9,580元，至94年11月15日止，5日共計47,900元，並自
      94年11月16日起至清償日止，按日給付9,580元予力麒公
      司。
（五）甲○○○於原審94年11月16日提出之爭點摘要狀，僅爭執
      伊是否明知為無權代理（見原審卷第218頁），於原審94
      年12月22日庭訊時同意原審整理之事實（見原審卷第227
      頁），則甲○○○是否無權代理王增華即非本件之爭點，
      依民事訴訟法第270條之1第3項、第280條第1項及第447條
      第1項規定，甲○○○已不得再為相反之主張。
（六）甲○○○於原審主張無庸再傳訊另案伊與王增華間請求回
      復原狀事件之證人（見原審卷第220頁），應直接引述證
      人於該案證詞，並以聲請調閱相關卷宗以供兩造為本件之
      攻防方法，是甲○○○於本院審理中再為聲請傳訊證人，
      自無必要。
（七）伊與王增華間請求回復原狀事件中，法院已就甲○○○提
      出有權代理之證據方法詳為調查，並認定為無權代理，甲
      ○○○仍主張其係有權代理，不足採信。
（八）甲○○○就違約金過高之事實未舉證說明，且伊因甲○○
      ○未給付價金受有以年息5%計算之利息損失高達400萬元
      ，原審酌減違約定，難謂公平。
（九）87年3月24日傳真空白讓渡同意書予王增華，係告知王女
      要辦理讓渡手續；同年4月1日帶文件給王女簽名，係為辦
      理更名手續，取回發票並非主要目的。
（十）爰依民法第110條請求甲○○○賠償伊所受之損害，其中
      958萬元部分，併依民法第367條之規定，請求甲○○○給
      付買賣價金，及依兩造買賣契約第4條第2項第3款，請求
      甲○○○給付未依約於通知後繳款所生之懲罰性違約金。
（十一）並聲明：
      1.甲○○○應給付力麒公司18,487,039元，及自訴狀繕本
        送達翌日起至清償日止，按年息5%計算之利息。
      2.甲○○○應給付力麒公司47,900元，及自94年11月16日
        起至清償日止，每日給付9,580元之懲罰性違約金。
      3.願供擔保請准宣告假執行。
三、甲○○○則以：
（一）伊固曾於87年03月24日親至力麒公司營業處所，以前妻王
      增華代理人名義簽立「讓渡聲明書」及「讓渡同意書」，
      惟伊簽立上開文件前，是經力麒公司公司職員葉菁蕙向王
      增華確認同意授權後，始於上開文件上表示王增華之名義
      ，故縱使另案判決認定係屬無權代理，亦為力麒公司所明
      知，且係力麒公司為不實之轉告，與民法第110條規定無
      權代理之責任要件不符。
（二）兩造間就系爭房地之買賣關係，以及無權代理受讓王增華
      系爭房地買賣關係，性質上屬不得併存之請求，且力麒公
      司依無權代理關係請求損害賠償，與依買賣關係請求價金
      ，其遲延利息之起算期完全不同，更何況「讓渡同意書」
      既經另案認定係伊無權代理王增華所簽訂，則於王增華承
      認之前，仍不發生效力，力麒公司如何據為主張兩造間已
      依「讓渡同意書」之約定成立買賣關係。
（三）伊係因力麒公司惡意隱匿實情而無權代理王增華簽訂「讓
      渡同意書」，並使伊基於概括承受上開房地買賣契約為前
      提，與前妻王增華簽訂離婚協議書之財產分配，受有不當
      之損失，是力麒亦有侵權行為，不得主張自己不法之行為
      ，於伊以「讓渡同意書」之方式給付買賣價金後，再請求
      買賣價金。
（四）系爭房地過戶予伊之作業程序，均由力麒公司主導，則王
      增華與伊之間讓與不生效力，致王增華已繳價金935萬元
      無法轉為伊應給付之買賣價金，係可歸責於力麒公司，力
      麒公司就伊未付935萬元價金之遲延利息損失請求，為與
      有過失；且伊因力麒公司之疏失，喪失935萬元價金之利
      益，故力麒公司對伊所得主張之違約金，應予免除或酌減
      至零等語置辯。
四、本件原審判決命甲○○○應給付力麒公司958萬元及自94 年
    11月11日起至清償日止，按年息5%計算之利息；甲○○○應
    給付力麒公司23,950元，及自94年11月16日起至清償日止，
    每日給付4,790元之懲罰性違約金；駁回力麒公司其餘之請
    求。兩造各就其敗訴部分聲明不服，分別提起上訴，力麒公
    司上訴聲明求為判決：
    （一）原判決不利於力麒公司部分廢棄。
    （二）上廢棄部分，甲○○○應再給付力麒公司：
        （1）8,907,039元整，及自起訴狀繕本送達翌日起至清
             償日止，按年息5%計算之利息。
        （2） 自起訴狀繕本送達翌日起至94年11月10日止，以
              本金958萬元按年息5%之利息。
        （3）23,950元整，及自94年11月16日起至清償日止，
             每日給付4,790元之懲罰性違約金。
    （三）願供擔保請准宣告假執行
    （四）甲○○○之上訴駁回。
    甲○○○上訴聲明求為判決：
    （一）原判決關於命甲○○○給付部分，及該部分假執行之
          宣告均廢棄。
    （二）前開廢棄部分，力麒公司於第一審之訴及假執行之聲
          請均駁回。
    （三）如受不利判決，願供擔保請准宣告免為假執行。
    （四）力麒公司之上訴駁回。
五、兩造不爭執事項：
（一）甲○○○與王增華於84年6 月12日以王增華名義向力麒公
      司買受系爭房地，87年3 月24日甲○○○以王增華代理人
      之名義簽立「讓渡聲明書」及「讓渡同意書」並以自己名
      義與力麒公司另訂買賣契約，系爭房地於87年6 月24日移
      轉登記為甲○○○所有。
（二）87年6月9日甲○○○書立切結書，載明力麒公司開立予王
      增華之發票遺失，由力麒公司再行開立甲○○○名義之發
      票。
（三）王增華以力麒公司為被告起訴主張甲○○○無權代理並請
      求力麒公司回復原狀，經本院92年度重上更(一)字第37號認
      定甲○○○無權代理，力麒公司敗訴，應給付王增華
      12,701,000元及所附利息，並經最高法院94年度臺上字第
      1199號判決力麒公司該案敗訴確定。
      以上事實，業據力麒公司提出王增華買受系爭房地之預定
      買賣契約書、讓渡聲明書、讓渡同意書、甲○○○書立之
      切結書、本院92年度重上更(一)字第37號判決、系爭房地之
      登記謄本等為證（見原審卷第7-56、58-103、148-153頁
      ），並經本院調閱力麒公司與王增華間請求回復原狀等事
      件全卷查核無訛，復為兩造所不爭執，自堪信為真實。
六、本件依民事訴訟法第463條準用第270條之1第1項第3款規定
    協議簡化爭點，兩造同意簡化爭點如下（見本院卷第71頁反
    面）：
（一）甲○○○是否為無權代理？
（二）若甲○○○為無權代理，力麒公司是否為善意之相對人？
      得否向甲○○○請求損害賠償？
（三）兩造間有無成立買賣關係？
（四）若兩造成立買賣關係，力麒公司得否向甲○○○請求給付
      買賣價金及違約金？數額為何？
七、法院之判斷：
（一）甲○○○是否為無權代理？
  1、 按代理人，非經本人之許諾，不得為本人與自己之法律行
      為，但其法律行為，係專履行債務者，不在此限，民法第
      106條定有明文。前揭「讓渡聲明書」及「讓渡同意書」
      （見原審卷第58、59頁）之出讓人為王增華，受讓人為甲
      ○○○，並均由甲○○○於出讓人欄內簽署王增華之姓名
      ，並於其下表示「甲○○○代」，顯見甲○○○係以王增
      華代理人之名義簽署，此為甲○○○所不爭執，而觀其內
      容「讓渡聲明書」係王增華將其向力麒公司所預購之系爭
      房地及車位讓與甲○○○，「讓渡同意書」係將王增華購
      買系爭房地及車位所繳交之款項958萬全數轉讓與甲○○
      ○明作為甲○○○支付系爭房地價款之一部分，顯非屬履
      行債務，依前開規定，非經王增華之許諾，甲○○○不得
      為之。
   2、次按除表現主文之訴訟標的外，法院於判決理由中就訴訟
      標的以外之重要爭點，本於當事人辯論之結果已為判斷時
      ，除顯然違背法令或當事人已提出新訴訟資料，足以推翻
      原判斷之情形外，於同一當事人就該重要爭點所提起之訴
      訟中，法院及當事人就該已經法院判斷之重要爭點法律關
      係，皆不得為任何相反之判斷或主張，始符民事訴訟法上
      之誠信原則，此有最高法院88年度台上字第557號判決要
      旨可參。易言之，就同一重要爭點所提起之訴訟中，當事
      人就已經法院判斷之重要爭點法律關係，不得任意作相反
      之主張，否則即與民事訴訟上之誠信原則有違。經查，王
      增華於請求力麒公司回復原狀之事件中，業已否認事前授
      權或事後認諾甲○○○辦理系爭契約買受人更名事宜，並
      經法院判決認定甲○○○於87年3月24日所為之代理王增
      華與自己之讓渡契約，未經王增華事前許諾或事後承認，
      不生讓與效力，業據本院調閱該案卷宗核閱屬實，並經本
      院92年度重上更（一）字第37號民事判決認定甲○○○無
      權代理，有該案判決書在卷可憑（見原審卷第61- 103 頁
      ），甲○○○再執伊與王增華之離婚協議書及証人彭上華
      之証言，主張王增華已事後承認系爭房地已更名為伊名下
      ，依前開說明，自不足採。甲○○○於前開「讓渡聲明書
      」及「讓渡同意書」上簽署王增華姓名，以王增華代理人
      名義辦理系爭契約買受人更名手續之行為，既未獲得王增
      華之事前授權或事後承認，自應屬無權代理甚明。
  3、 甲○○○雖辯稱係是力麒公司受僱人葉菁蕙多次向王增華
      確認同意將系爭房地買賣契約之權利義務概括讓與伊後，
      始通知伊辦理更名手續，伊才於87年3月24日至力麒公司
      公司辦理名義變更事宜，且簽立上開文件時，僅簽具自己
      名義，待葉菁蕙電話確認王增華同意授權後，始於上開文
      件上以王增華代理人名義簽名云云（見本院卷第71頁反面
      ）。惟查，甲○○○是否經王增華授權辦理系爭契約買受
      人之更名事宜，甲○○○本人應最為明瞭，自不得以經由
      他人轉告王增華有授與伊代理權之意，即逕以王增華代理
      人之名義為前揭法律行為，再參以甲○○○自陳其夫妻於
      85年交惡，當時係處於分居狀態（見本院卷第71、72頁）
      ，則就王增華是否會同意由甲○○○為代理人代為處理系
      爭買賣契約之更名事宜，甲○○○本人應心知肚明，竟諉
      以經力麒公司轉知王增華同意由伊代辦更名事宜，顯與一
      般常情不符。次按無權代理人之責任，係直接基於民法規
      定而發生之特別責任，並不以無權代理人有故意或過失為
      其要件，故無權代理人縱使證明其無故意或過失，亦無從
      免責，最高法院56年臺上字第305號著有判例可資參照，
      是縱甲○○○對於不知王增華未授與代理權一事無故意或
      過失，甲○○○仍應負無權代理之責，故甲○○○之行為
      屬無權代理應堪認定，其辯解當無可採。
（二）若甲○○○為無權代理，力麒公司是否為善意之相對人？
      得否向甲○○○請求損害賠償？
  1、 甲○○○辯稱其於87年3月24日以王增華代理人之名義簽
      署「讓渡聲明書」及「讓渡同意書」前，係經葉菁蕙以電
      話向王增華確認授權事項並轉告後，始簽具代理意旨，是
      甲○○○縱屬無權代理，亦為力麒公司所明知等語。經查
      ，葉菁蕙於87年3月24日，曾以電話告知王增華有關甲○
      ○○欲辦理系爭契約買受人名義更名事宜之事實，力麒公
      司未為爭執，並據葉菁蕙及蘇欣燕於王增華與力麒公司回
      復原狀案審理時證述在卷，復為王增華所不爭執，堪以認
      定。惟就王增華有無同意由甲○○○擔任代理人辦理上開
      更名事宜一事，葉菁蕙及蘇欣燕於另案中證稱當日葉菁蕙
      將甲○○○簽名之相關文件傳真予王增華，並以電話與王
      增華確認，王增華稱甲○○○辦好就可以了，葉菁蕙遂將
      王增華所言告知甲○○○，甲○○○即以王增華代理人之
      名義簽署上開文件等情（見原審88年度重訴字第28號卷宗
      第156頁、第157頁反面），惟王增華陳稱當日葉菁蕙致電
      告知甲○○○欲辦理讓渡手續，即表示不同意等情（見同
      上卷第158頁反面），雙方陳述之內容並不相符，蓋王增
      華係另案之原告，就有無授與代理權予甲○○○一事，具
      有利害關係，而葉菁蕙及蘇欣燕均為力麒公司之受僱人，
      負責承辦本案件，就甲○○○是否無權代理一事，亦涉及
      須另負法律責任一節，是渠等陳述內容是否與事實相符，
      自應審酌一切證據判斷之。經查：王增華於另案中提出
      力麒公司於87年3月30日傳真之「讓渡聲明書」、「更名
      申請書」、「解除買賣契約協議書」等文件，其上有關受
      讓人及新買方等欄位已經甲○○○簽名，而出讓人及原買
      方等之簽名欄位均空白，並畫記圓圈（見同上卷第
      214-216頁），而依一般社會常情，在簽章欄位畫記圓圈
      等符號，其用意多為提醒當事人於該欄位中簽章，故王增
      華正如葉菁蕙及蘇欣燕所述，確曾於電話中表示同意辦理
      更名事宜，且葉菁蕙復證稱當日曾傳真與3月30日相同內
      容之相關文件予王增華（見本院88年度重上字第420號卷
      宗第133頁），為何葉菁蕙於3月24日不直接要求王增華在
      上開文件親自簽名後傳真予力麒公司？又依力麒公司之
      主張，王增華既於電話中同意甲○○○為其代理人簽署前
      揭文件，且甲○○○亦於當日以王增華代理人之名義簽署
      相關文件，為何力麒公司於3月30日又再度傳真該等文件
      要求王增華簽名？且縱如葉菁蕙於另案中證稱係因王增華
      事後詢問甲○○○簽署何等文件，始於3月30日傳真該等
      文件予王增華等情屬實（見同上卷第133頁），衡諸常情
      ，亦應將甲○○○以王增華代理人名義簽署完成之文件傳
      真予王增華，而非傳真該等未經簽署完成之文件。再依
      王增華提出力麒公司於3月30日傳真之「解除買賣契約協
      議書」之記載：「甲乙（即力麒公司）雙方... 預定買賣
      契約書，即日起雙方合意解除，甲方返還所繳款項之繳款
      憑證（或發票）及原買賣契約書予乙方」，果若王增華確
      於3月24日在電話中同意甲○○○辦理前開更名事宜，且
      葉菁蕙亦已將內容相同之「解除買賣契約協議書」傳真予
      王增華，則王增華應會配合返還發票，又葉菁蕙與蘇欣燕
      於另案中證稱87年4月1日曾前往王增華之辦公室，目的係
      向王增華取回發票等情（見同上卷第134頁、第135頁），
      衡諸常情，葉菁蕙等人前往前，應會先行通知王增華，若
      王增華當時表示發票已遺失，即應於當時由王增華親自書
      立切結書，即使葉菁蕙等人未事先通知，致王增華當時無
      法提出發票，事後始發現發票遺失等情，仍應由王增華本
      人書立切結書，而非由甲○○○以本人名義出具前揭切結
      書。綜上所述，足見証人葉菁蕙及蘇欣燕前揭所述與事實
      不符而不足採，顯然葉菁蕙於87年3月24日致電予王增華
      時，王增華已明示反對，葉菁蕙等二人於知悉甲○○○未
      獲王增華授與代理權，才會再於3月30日傳真上開空白之
      文件予王增華，要求王增華於畫記圓圈處之空白欄位簽名
      ，故甲○○○所稱力麒公司就伊係無權代理一事應屬知情
      一節，堪信屬實，力麒公司主張伊係善意相對人，即非可
      採。
  2、 按無代理權之人，以他人之代理人名義，與相對人為法律
      行為時，若相對人知悉該人無代理權，即無受保護之必要
      ，自不得請求無權代理人負損害賠償責任。本件力麒公司
      就甲○○○未經王增華授與代理權辦理系爭契約買受人名
      義變更一事，既非善意相對人，縱其因甲○○○無權代理
      之行為受有損失，揆諸首揭說明，亦不得向甲○○○請求
      損害賠償。
（三）兩造間有無成立買賣關係？
      甲○○○以自己之名義，於87年3月22日與力麒公司就系
      爭房地簽訂買賣契約，業據力麒公司提出「師大禮居」房
      屋土地（車位）預定買賣契約書為證（見原審卷第182-
      216頁），系爭房地並已於同年6月24日移轉登記至甲○○
      ○名下，並交付甲○○○使用，亦有土地及建物登記謄本
      影本在卷（見原審卷第148-153頁），故兩造間成立有效
      之買賣關係自明。至前開「讓渡聲明書」及「讓渡同意書
      」之內容為王增華將其對於系爭房地之權利義務讓與甲○
      ○○，係規範王增華與甲○○○間之法律關係，與兩造間
      基於買賣契約所生債之關係無涉，是縱前開「讓渡聲明書
      」及「讓渡同意書」因甲○○○無權代理王增華簽署而無
      效，亦不影響兩造間已成立之買賣關係，故甲○○○所辯
      力麒公司不得主張兩造間依「讓渡同意書」之約定成立買
      賣關係等詞，顯屬誤會，不足採信。
（四）若兩造成立買賣關係，力麒公司得否向甲○○○請求給付
      買賣價金及違約金？數額為何？
   1、按買受人對於出賣人，有交付約定價金及受領標的物之義
      務，民法第367條定有明文。本件兩造既已簽訂有效之買
      賣契約，買受人甲○○○自負有依約給付買賣價金2,247
      萬元之義務，甲○○○原係以前開「讓渡同意書」將王增
      華於解除契約後，對於力麒公司已付價金返還請求權即
      958萬債權讓渡與甲○○○，作為甲○○○支付買賣價金
      之一部，然該「讓渡同意書」業經本院92年度重上一字第
      37號確定判決認定係甲○○○無權代理所為，應屬無效，
      並命力麒公司返還王增華已繳付之價金，業經力麒公司於
      94年8月1日給付王增華，有王增華書立之收據影本在卷可
      稽（見原審卷第104頁），故甲○○○藉前開讓渡同意書
      以給付力麒公司買賣價金958萬元之行為即不生給付之效
      力，而事後亦未履行對於力麒公司給付價金958萬元之義
      務，揆諸前揭規定，力麒公司自得依據兩造間之買賣關係
      請求甲○○○給付價金958萬元。
  2、 又無權代理損害賠償請求權與買賣價金給付請求權，分屬
      不同之法律關係，力麒公司自得分別主張，且甲○○○本
      人就前妻王增華有無授與代理權一事最為明瞭，若已明知
      王增華未授與代理權，縱他人轉告王增華有意授權，甲○
      ○○亦負有查證之義務，而非未經查證即逕以王增華代理
      人之名義為法律行為，已如前述，是甲○○○所稱無權代
      理損害賠償請求權與買賣價金請求權係不得併存請求，及
      伊無權代理王增華讓與系爭買賣契約，係因力麒公司惡意
      隱匿王增華未授與代理權之實情所致，係屬侵權行為，力
      麒公司不得以自己不法之行為，要求伊給付買賣價金云云
      ，殊非可採。
  3、 依兩造買賣契約第4條第1項約定：「甲方（即甲○○○）
      依附件（一）『房地、車位買賣價款分期付款表』所示付
      款期別及金額，於乙方（即力麒公司）通知繳款期限內繳
      款。」有該買賣契約書供參（見原審卷第186頁），而觀
      之力麒公司之起訴狀並未主張買賣價金給付請求權（見原
      審卷第3-5頁），係至94年11月3日所提出之準備（一）狀
      中始追加給付買賣價金之訴訟標的，並主張以甲○○○應
      於收受該書狀起7日內繳付價金958萬元，該準備書狀於同
      日庭訊時送達甲○○○，有該書狀在卷可稽（見原審卷第
      135-136頁、143頁），依前開契約之約定，甲○○○應於
      收受通知翌日起負給付前開買賣價金958萬元之義務，至
      遲應於94年11月10日前繳付，惟甲○○○並未繳付，應自
      94年11月11日起負擔遲延責任，力麒公司再請求遲延利息
      逾前開應予准許部分，於法無據，不應准許。至於甲○○
      ○主張王增華事實上僅給付價金935萬元，其餘42萬元乃
      係由伊給付，力麒公司請求伊給付超過935萬元部分，亦
      屬無據云云，然依上所述，甲○○○與力麒公司間所訂立
      買賣契約是以958萬元作為價金之折抵，故王增華實際給
      付力麒公司之價金縱非958萬元，亦與甲○○○無關，力
      麒公司事實上返還王增華價金977萬元，故縱王增華就退
      還價金受有不當得利，而致甲○○○受有損害，因債之主
      體不同，甲○○○亦不得執以抵銷伊與力麒公司之買賣價
      金債務，此部分甲○○○之辯解，仍不足採。
  4、 又依兩造買賣契約第4條第2項第3款「附件（一）『房地
      、車位買賣價款分期付款表』所定之各期價款，甲方應於
      乙方通知之日起7日內，以現金或即期票據繳付，如有逾
      期，每逾1日，甲方應加付該期款千分之1滯納金予乙方，
      並於繳該款時一併繳付。」有該買賣契約書在卷可稽（見
      原審卷第186、187頁），力麒公司已於94年11月3日催告
      甲○○○限期7日內給付958萬元價金，惟甲○○○並未依
      限於94年11月10日前給付，依前揭契約之約定，甲○○○
      自94年11月11日即屬違約而應給付滯納金予力麒公司。
  5、 按約定之違約金額過高者，法院得減至相當之數額，民法
      第252條定有明文，至是否相當，應依一般客觀事實、社
      會經濟狀況及當事人所受損害情形，以為酌定標準，而債
      務已為一部履行者，亦得比照債權人所受利益減少其數額
      ，最高法院49年台上字第807號著有判例可參。本件力麒
      公司明知甲○○○並未獲得王增華之同意授權，竟仍允甲
      ○○○以王增華代理人之身分，將王增華所買受之系爭房
      地之名義變更為甲○○○，並同意王增華可請求退還之
      958萬價金債權折抵買賣價金，致甲○○○日後與王增華
      協議離婚時就剩餘財產分配時未能即時加以計算，受有相
      當之損失，此部分力麒公司亦屬與有過失，本院審酌力麒
      公司之過失及該項滯納金性質屬於遲延之損害賠償，甲○
      ○○所積欠之958萬價金，依前所述力麒公司已依法請求
      給付法定遲延利息，復再據以主張滯納金，不無重覆之嫌
      ，並參酌民法第203條法定遲延利息為年息5%，以及目前
      一般銀行之定存利率未逾2.5%，是本院認其違約金應酌減
      為每日萬分之1（即年利率為3.65 %）為適當，是力麒公
      司主張依前揭契約之約定，請求依該期款項即958萬元，
      以違約金為每日萬分之1計算甲○○○每日應給付之滯納
      金958元，為有理由，超過部分不應准許。
八、綜上所述，力麒公司本於民法第110條之規定，請求甲○○
    ○給付損害賠償18,487,039元及法定遲延利息，不應准許，
    其本於與甲○○○之買賣契約，請求甲○○○給付買賣價金
    958萬元， 及自94年11月11日起至清償日止按年息5%計算之
    遲延利息，並給付自94年11月11日起至同月15日止之違約金
    4,790元，及自94年11月16日至清償日止，每日給付958元之
    違約金，應予准許，逾此部分之請求，不應准許。原審就前
    開應予准許部分，所為力麒公司勝訴之判決，於法並無不合
    ，甲○○○就此部分上訴指摘原判決不當，求予廢棄改判，
    為無理由，至於就違約金部分，原審命甲○○○給付逾前開
    應予准許部分，尚有未洽，甲○○○就此部分指摘原判決不
    當，求予廢棄改判，為有理由，至於其他不應准許部分，原
    審所為力麒公司敗訴判決，並無違誤，力麒公司上訴指摘原
    判決不當，求予廢棄改判，為無理由。
九、甲○○○聲請再次訊問葉菁蕙、蘇欣燕、彭上華、何成基、
    許文博，因上述証人已於王增華所提之回復原狀事件中到庭
    証述在卷，本院認已無再傳訊之必要；至於聲請傳訊力麒公
    司總經理陳日昇，經查陳日昇並非負責辦理王增華買賣契約
    讓渡事宜之承辦人員，縱當日葉菁蕙係於陳日昇辦公室辦理
    此事，亦無從証明當時王增華究竟在電話中與承辦人作何表
    述，是本院認無傳訊必要。
十、本件事證已臻明確，兩造其餘之攻擊、防禦方法及未經援用
    之舉証，經本院詳加審酌後認與判決結果不生影響，爰不一
    一論述，附此敘明。
據上論結，本件力麒公司之上訴為無理由，甲○○○之上訴為一
部有理由，一部無理由，依民事訴訟法第449條第1項、第450條
、第79條、第78條，判決如主文。
中　　華　　民　　國　　96　　年　　4 　　月　　25　　日
　  　　　　　　　　民事第十四庭
                        審判長法　官  許正順
　　　  　　　　　　　　      法　官  鍾任賜
　　　　  　　　　　　　      法　官  張  蘭
正本係照原本作成。
如不服本判決，應於收受送達後20日內向本院提出上訴書狀，其
未表明上訴理由者，應於提出上訴後20日內向本院補提理由書狀
（均須按他造當事人之人數附繕本）上訴時應提出委任律師或具
有律師資格之人之委任狀；委任有律師資格者，另應附具律師資
格證書及釋明委任人與受任人有民事訴訟法第466條之1第1項但
書或第2項（詳附註）所定關係之釋明文書影本。
中　　華　　民　　國　　96　　年　　4 　　月　　25　　日
　　　　　　　　　　　　　　　書記官  應瑞霞
附註：
民事訴訟法第466條之1（第1項、第2項）：
對於第二審判決上訴，上訴人應委任律師為訴訟代理人。但上訴
人或其他法定代理人具有律師資格者，不在此限。
上訴人之配偶、三親等內之血親、二親等內之姻親，或上訴人為
法人、中央或地方機關時，其所屬專任人員具有律師資格並經法
院認為適當者，亦得為第三審訴訟代理人。
